【裁判字號】    98,抗,1836
【裁判日期】    981203
【裁判案由】    假扣押
【裁判全文】
臺灣高等法院民事裁定                  98年度抗字第1836號
抗  告  人  乙○○
代  理  人  顧立雄律師
            白友桂律師
相  對  人  丙○○
法定代理人  甲○○
上列抗告人因與相對人間假扣押事件，對於中華民國98年7月24
日臺灣桃園地方法院98年度裁全字第2533號裁定，提起抗告，本
院裁定如下：
    主  文
抗告駁回。
抗告訴訟費用由抗告人負擔。
    理  由
一、本件相對人在原法院聲請意旨略以：伊於民國（下同）97年
    4月16日出生，與抗告人為父子關係，並經抗告人於97年5月
    14日認領，同時約定由伊母甲○○為其監護人，抗告人並應
    按月支付扶養費予甲○○，惟自98年6月間起，即未再支付
    扶養費，迭經甲○○多次以電子郵件催索，均未獲置理。雖
    抗告人為長庚醫療財團法人林口長庚紀念醫院（下稱林口長
    庚醫院）急診部主治醫師，然係馬來西亞華僑，在台僅有居
    留身分，恐其隨時返國，日後有不能執行或甚難執行之虞，
    願供擔保以補釋明之不足，爰請准對於抗告人之財產在新台
    幣（下同）326萬4,779元範圍內為假扣押等情。
二、抗告意旨雖以：相對人所提出催告電子郵件，僅係催告伊支
    付保母費用或當月生活費，金額遠低於其聲請假扣押之債權
    金額326萬4,779元；而費用總額表及家庭生活收支調查報告
    ，分別為相對人之母甲○○自行計算提出及統計數據，均無
    從為本件請求之釋明依據；且伊與相對人之母甲○○間有合
    法婚姻關係存在，相對人之生活費用原約定由甲○○支出，
    再由伊支付甲○○，嗣於97年10月間起，即由伊親自購買相
    對人之生活用品，交由甲○○或相對人之保母使用，伊並計
    劃於台北市置產，與相對人母子共同生活，然因伊與甲○○
    文化背景、成長環境、價值觀念及教養方法之落差，屢生磨
    擦，甲○○突將相對人帶往宜蘭，致伊難以探視，亦無法確
    定相對人是否仍由保母照顧，乃暫停支付保母費用，伊並無
    拒絕履行扶養義務，自難僅以相對人之母甲○○曾以電子郵
    件催告伊支付保母費或生活費未獲置理，即認相對人已就假
    扣押之請求為相當之釋明。又伊雖為華僑，惟自大學開始至
    畢業後均留在台灣就業，迄今將近20年，現任職林口長庚醫
    院急診部主治醫師，有穩定工作，與甲○○結婚生子，甚至
    有購屋置產計劃，伊並無任何浪費財產逃避支付相對人扶養
    費，或有逃匿移往遠方之情事而有難以強制執行之虞，相對
    人僅泛稱頃聞伊有脫產情事，在台灣僅有居留身分，恐隨時
    返國等臆測之詞，並未提出可供即時調查之證據，顯未就假
    扣押之原因予以釋明。原裁定予以准許，洵有違誤，應予廢
    棄云云。
三、惟按債權人就金錢請求或得易為金錢請求之請求，欲保全強
    制執行者，得聲請假扣押；又假扣押，非有日後不能強制執
    行或甚難執行之虞者，不得為之，民事訴訟法第522條第1項
    、第523條第1項定有明文。所謂不能強制執行，如債務人浪
    費財產、增加負擔或就其財產為不利益之處分，將成為無資
    力之情形等是；所謂甚難執行之虞，如債務人將移往遠方、
    逃匿、應在外國為強制執行等是（最高法院19年抗字第232
    號判例參照）。又請求及假扣押之原因應釋明之；前項釋明
    如有不足，而債權人陳明願供擔保或法院認為適當者，法院
    得定相當之擔保，命供擔保後為假扣押，亦為民事訴訟法第
    526條第1項、第2項所明定。所謂釋明，係指當事人應提出
    能即時調查，可使法院信其主張為真實之證據（民事訴訟法
    第284條規定參照）。債權人聲請假扣押，就其請求及假扣
    押之原因均應加以釋明。僅於釋明有所不足，而債權人陳明
    願供擔保或法院認為適當者，法院始得定相當之擔保，命供
    擔保後為假扣押。若債權人就其請求及假扣押之原因，有任
    何一項未予釋明，法院即不得為命供擔保後假扣押之裁定（
    最高法院97年度台抗字第227號裁定參照）。經查相對人主
    張伊與抗告人為父子關係，經抗告人於97年5月14日認領，
    並約定伊母甲○○為其監護人，惟抗告人自98年6月間起，
    即未再支付扶養費。雖經甲○○以電子郵件迭次催索，均未
    獲置理。因抗告人為馬來西亞華僑，在台僅有居留身分，為
    恐其隨時返回馬來西亞，致有不能執行或甚難執行之虞，請
    求抗告人一次給付其至成年為止之扶養費等情，業據其提出
    費用總額表、戶籍謄本及催告電子郵件為證（見原審卷第
    4-7頁），足認相對人已就本件假扣押之請求已盡釋明之責
    。至抗告人抗辯電子郵件、費用總額表及家庭生活收支調查
    報告均無從作為請求之釋明依據；又伊係因甲○○將相對人
    帶往宜蘭，致伊難以探視，亦無法確定相對人是否仍由保母
    照顧，乃先暫停支付保母費用，並無拒絕履行扶養義務云云
    ，經核係屬對本案債權是否存在之實體上爭執，揆諸前揭說
    明，自非本件假扣押之保全程序所得審究。是抗告人所為此
    部分抗辯，殊不足取。
四、次查相對人主張抗告人數度表示懷疑相對人為其親生子，要
    求檢驗DNA確認，顯有逃避扶養義務之虞，且經相對人向原
    執行法院聲請本件假扣押執行後，發現抗告人已將原存放在
    台灣銀行帳戶內之存款全數領出。觀之財政部台北市國稅局
    （下稱國稅局）96年度綜合所得稅各項所得資料清單（下稱
    綜合所得稅清單），抗告人尚有台灣銀行股份有限公司太保
    分公司及苗栗分公司之利息所得分別1萬7,761元及2,638元
    ；於國稅局97年度綜合所得稅清單上抗告人則仍有上開分行
    利息所得分別為2萬5,138元及1,141元（見本院卷第83、84
    、132頁），如以當時定存利率計算結果，抗告人於97年度
    至少尚有存款數拾萬元。惟經台灣嘉義地方法院民事執行處
    、苗栗地方法院民事執行處發出執行命令後，卻發現抗告人
    上開存款僅各剩195元及876元（見本院卷第85-87頁）；再
    以抗告人現任職於林口長庚醫院急診部主治醫師，其全年收
    入高達389萬6258元（即平均每月收入約32萬5千元─見本院
    卷第83頁），而現有存款僅餘1,071元，顯有隱匿財產，逃
    避扶養義務之情形，且亦有返回僑居地馬來西亞之可能等情
    ，亦已據其提出抗告人之國稅局96年度、97年度綜合所得稅
    清單、臺灣嘉義地方法院民事執行處通知、第三人陳報扣押
    債權金額或聲明異議狀及臺灣苗栗地方法院民事執行處函為
    證（見本院卷第83-87、131、132頁）。足認相對人亦已就
    本件假扣押之原因為相當之釋明，並已陳明願供擔保，以補
    其釋明之不足，揆諸上開說明，原法院自得定相當之擔保，
    命相對人供擔保後為假扣押。是抗告人所為相對人全未釋明
    假扣押原因之抗辯，亦不足取。
五、從而，原裁定准相對人供擔保後，對於抗告人之財產為假扣
    押，經核並無不合，抗告意旨仍執前詞指摘原裁定不當，聲
    明廢棄，為無理由，應予駁回。
據上論結，本件抗告為無理由，依民事訴訟法第495條之1第1項
、第449條第1項、第95條、第78條，裁定如主文。
中    華    民    國    98    年    12    月    3    日
                    民事第六庭
                        審判長法  官  林鄉誠
                              法  官  梁玉芬
                              法  官  張  蘭
正本係照原本作成。
本裁定除以適用法規顯有錯誤為理由外，不得再抗告。如提起再
抗告，應於收受後10日內委任律師為代理人向本院提出再抗告狀
。並繳納再抗告費新台幣１千元。
中    華    民    國    98    年    12    月    4     日
                              書記官  黃麗玲

司法院資訊處製作；財團法人民間司法改革基金會備份。
